臺灣新竹地方法院刑事判決　　　　　　　　 94年度訴字第3號
公　訴　人　臺灣新竹地方法院檢察署檢察官
被　　　告　乙○○　男　48歲.
上列被告因違反廢棄物清理法案件，經檢察官提起公訴（93年度
偵字第531號），本院判決如下：
    主  文
乙○○共同任意棄置有害事業廢棄物，處有期徒刑壹年捌月。
    事  實
一乙○○係振昇環保有限公司（未據檢察官提起公訴，下稱振昇
  公司）負責人，明知未經向主管機關申請廢棄物清理許可證，
  不得從事廢棄物清除、搬運之工作，亦明知未經主管機關許可
  不得提供土地堆置廢棄物及任意棄置有害事業廢棄物，竟仍於
  民國90年11月1日，代表振昇公司與協佳興科技有限公司（下
  稱協佳興公司）之總經理甲○○（協佳興公司與甲○○違反廢
  棄物清理法部分由檢察官另行偵辦）簽訂清運工程承攬契約書
  ，負責協佳興公司之廢料搬運、清除及處理與甲苯、污泥搬運
  及處理等工作。乙○○乃自該日起，至92年7月22日止，以每
  噸約新臺幣（下同）5,0 00至5,500元之代價，陸續為協佳興
  公司清除含有醋酸乙酯及甲基異丁酮等成分之有害廢溶劑約3
  、4 百桶，每桶約20公升，並將上述有害事業廢棄物搬運至其
  所提供之新竹縣竹北市麻園18號住宅屋前堆置。至92年10月17
  日下午某時，乙○○復與真實姓名、年籍不詳，亦未領有廢棄
  物清除、處理許可文件之自稱「劉自強」成年男子，基於任意
  棄置有害事業廢棄物之犯意聯絡，推由「劉自強」以每車3,00
  0元之代價，以小貨車陸續載運2車前揭非法堆置之有害廢溶劑
  共計271桶，棄置於新竹縣竹東鎮○○路寶山水庫旁。嗣經新
  竹縣環境保護局會同警方於同年、月21日查獲，並循線查悉上
  情。
二案經新竹縣警察局竹東分局報請臺灣新竹地方法院檢察署檢察
  官偵查起訴。
    理  由
一訊據被告乙○○，矢口否認有何犯罪之故意及與該自稱「劉自
  強」之男子有犯意之聯絡，辯稱：其於90年11月1日與協佳興
  公司締約後，即發現本身並無清除、處理廢棄物之能力，乃介
  紹另一領有廢棄物清除、處理許可文件之清淨國際興業有限公
  司（下簡稱清淨公司）承攬協佳興公司所產生事業廢棄物之清
  理；其搬運前述廢溶劑目的是要作病媒蚊防治，迄92年10月17
  日下午，其允許一自稱「劉自強」之男子以每車3,000元之代
  價運走，「劉自強」聲稱要作為助燃劑使用，共運走2車，其
  並不知道會遭任意棄置云云。惟查：
(一)被告未領有廢棄物清除、處理許可文件，仍與協佳興公司簽約
  承攬該公司廢溶劑之清除、搬運工作，並自90年11月1日起至
  92年7月22日止，以每噸約5,000至5,500元之代價，陸續為協
  佳興公司清除含有醋酸乙酯及甲基異丁酮等廢溶劑之有害事業
  廢棄物約3、4百桶，每桶約20公升，並將上述有害事業廢棄物
  搬運至其新竹縣竹北市麻園18號住宅屋前堆置之情，為被告所
  坦認，並經證人甲○○及協佳興公司員工丙○○、陳明智證述
  無誤，復有承攬契約書1份、廢溶劑清理費用發票、空氣污染
  防制設備填充式洗滌廢水清理費用發票各1張、事業廢棄物清
  理計畫書1份附卷為憑（見93年度他字第20號偵查卷第7至17頁
  ）。又新竹縣環境保護局會同警方於92年10月21日在新竹縣竹
  東鎮○○路寶山水庫旁查獲廢溶劑271桶之事實，亦有保管條
  及網路資料各1張、查扣物品明細清單3紙、照片90張及新竹縣
  環境保護局事業廢棄物稽查紀錄工作單1份（見偵查卷附證據
  資料本第144至192頁、第36至56頁）在卷可稽。
(二)上述查獲廢溶劑經送請工業技術研究院檢驗結果，認為閃火點
  小於攝氏60度，符合有害事業廢棄物認定標準第4條第4款第1
  目之有害事業廢棄物乙節，有新竹縣環境保護局94年1月25日
  環業字第0940001185號函暨所附工業技術研究院環境與安全衛
  生技術發展中心92年11月12日分析檢驗報告乙份在卷可稽（見
  本院卷第18至26頁及偵查卷附證據資料本第60至80頁），且經
  證人即工業技術研究院環境與安全衛生技術發展中心主管賀克
  勤與新竹縣環境保護局事業廢棄物管理課課長陳麗珠於偵查中
  證述明確。此外，並有行政院環境保護署環境檢驗所92年11月
  17日（92）環檢一字第4627號樣品編號00-000 0-00檢測報告
  、行政院環境保護署委託環境檢測機構廢棄物樣品92年11 月7
  日EA- 92D3851收樣編號00-0000-00檢測報告及物質安全資料
  表（見偵查卷附證據資料本第58、59頁、第82至143頁）附卷
  為憑。從而，上述遭棄置之廢溶劑為有害事業廢棄物乙節，至
  堪認定。又依據查獲之棄置廢溶劑桶身標示資料顯示，上述廢
  溶劑原料係分別由東邦塗料工業股份有限公司、大勤化成股份
  有限公司（下分別簡稱為東邦公司、大勤化成公司）出售予協
  佳興公司之情，分別為東邦公司業務部副理鄭榮宗、大勤化成
  公司協理陳國書證陳屬實，並有東邦公司寶山水庫源地廢溶劑
  調查說明及訂貨通知單、出貨單各1份及大勤化成公司93年11
  月3日函暨所附主要成分表、桶身標籤照片及出貨明細單1份附
  卷為憑。且證人鄭榮宗證稱：「（問: 你們公司有無直接出貨
  協佳興？有無交給他們安全資料表？）有。我們有出給他們安
  全物性資料表，...。」、「這東西是有毒的，如果人體吸收
  到會產生噁心等徵狀，他們塗裝廠應該更清楚，他們塗裝過程
  ，要換另種色料時，用我們的稀釋劑去清洗他們的塗裝設備的
  管路，所產生的廢溶劑他們沒有經過處理。」、「（問: 你是
  告訴他們產出的廢溶劑有毒的抑或是出給他們的原料是有毒的
  ？）我有告訴他們兩者都有毒，且他們本身就是塗裝業應該知
  道。」等語，證人劉國書亦證稱：大勤化成公司有交給協佳興
  公司物質安全資料表，並向協佳興公司解釋廢溶劑有毒，要找
  合法清除處理公司；該溶劑使用後並不會產生化學變化等語，
  核與證人甲○○及丙○○於偵查中所一致證述：東邦公司及大
  勤化成公司出售原料時有提供安全資料表等語相符。是協佳興
  公司既為廢溶劑原料之使用者，當深知所使用溶劑之化學成分
  ，且證人甲○○於本院審理時亦坦言：溶劑未使用前即含有醋
  酸乙酯及甲基異丁酮等語，足見協佳興公司向東邦公司及大勤
  化成公司購入之溶劑使用過後所產生者，為有害之事業廢棄物
  ，且協佳興公司對此知之甚詳。
(三)被告雖否認協佳興公司有告知廢溶劑為有害事業廢棄物云云。
  然按有害事業廢棄物，係指由事業所產生具有毒性、危險性，
  其濃度或數量足以影響人體健康或污染環境之廢棄物，廢棄物
  清理法第2條第1項第2款訂有明文。觀之查獲之廢溶劑桶身多
  有標示危害警告訊息，並有記載：「(1)高度易燃。(2)吞食、吸
  入有害。(3)刺激眼睛、皮膚、呼吸系統。」等字樣，有照片7
  張附卷可考（見偵查卷附證據資料本第152至154頁、第164至
  165 頁、第222頁），則一般人一望即可輕易得知其化學成分
  之毒害性，遑論被告自承從事相關事業已有4年之久，要無不
  知所搬運、清除之事業廢棄物為有害事業廢棄物之可能。復參
  諸證人甲○○於本院審理時證稱：被告清運時，有依照合約之
  記載告訴被告廢溶劑之成分等語，且卷附新竹縣環境保護局94
  年1月25日環業字第0940001185號函亦表明：對於不明廢棄物
  不知生產源者，具處理廢棄物經驗之人大致能歸類係屬何種狀
  態之廢棄物等語，本件被告既清楚知曉所清運費溶劑之產生源
  ，自更無不能辨明其成分為有害之理。是被告上開否認之詞，
  不足採信。
(四)至協佳興公司雖於91年11月21日另與清淨公司另訂事業廢棄物
  承攬契約書，有被告所提出之上述契約書影本1份在卷足參。
  然所委託清運之廢棄物種類為一般無害性之污泥，而非廢溶劑
  或其他有害事業廢棄物，為該契約書第1條所明訂，並有證人
  甲○○、丙○○於本院審理時之證述可據。是被告所提出之清
  靜公司事業廢棄物承攬契約書，顯不足為有利於被告之認定。
  此外，被告清除、堆置系爭廢溶劑之目的及作用究竟為何，僅
  牽涉被告犯罪之動機，是被告辯稱其搬運前述廢溶劑目的是要
  作病媒蚊防治云云，縱令屬實，亦不影響其本案犯罪之成立。
(五)證人即振昇公司員工尤順安及陳淑琦均證實本案廢溶劑遭查獲
  前，曾有一名「劉自強」之男子將廢溶劑自被告堆置處運走之
  情，證人尤順安更明確證稱係被告指示其允許「劉自強」運走
  2車廢溶劑，其並先代墊6,000元予「劉自強」等語，並有卷附
  振昇公司92年10月帳冊及付款簽收簿1份為據（見偵查卷附證
  據資料本第5、6頁）。被告雖辯稱：「劉自強」係聲稱運走廢
  溶劑係作為助燃劑使用，其並不知道事後會遭任意棄置云云。
  然倘「劉自強」係主動向被告表示欲以廢溶劑作為助燃劑使用
  ，自應給付被告對價始符常情，被告豈有需要再指示尤順安交
  付每車3,000元報酬之理？且「劉自強」清運該廢溶劑如確有
  用途，亦不至於旋即棄置於新竹縣竹東鎮○○路寶山水庫旁。
  故被告所述此部分情節顯與事理有違，已無可信。且被告對於
  其明知「劉自強」並非專業之廢棄物清除、處理人員乙節直承
  不諱，參以廢棄物清除、處理許可文件僅有合法設立之公司方
  能領得，個人無法取得合法之清運資格，被告為一有經驗之環
  保公司負責人，應能輕易判斷「劉自強」無法妥為處理該廢溶
  劑，竟仍輕率委託不具備有害事業廢棄物清除、處理能力之「
  劉自強」將廢溶劑271桶運走，則被告與「劉自強」有棄置有
  害事業廢棄物之行為分擔外，主觀上亦有犯意之聯絡，堪可採
  認。被告否認不知查獲之廢溶劑會遭人任意棄置云云，委不足
  取。從而，本件被告犯行明確，應依法論科。
二按從事廢棄物清除、處理業務者，應向直轄市、縣（市）主管
  機關或中央主管機關委託之機關申請核發公民營廢棄物清除處
  理機構許可文件後，始得受託清除、處理廢棄物業務，廢棄物
  清理法第41條第1項訂有明文。被告未領有廢棄物清除處理機
  構許可文件，即擅自清除協佳興公司之有害事業廢棄物，並堆
  置至其所提供之新竹縣竹北市麻園18號住宅屋前，復委託無廢
  棄物清除處理許可文件之「劉自強」加以任意棄置，核其所為
  ，係犯廢棄物清理法第46條第1項第1款、第3款、第4款之罪。
  被告與「劉自強」就廢棄物清理法第46條第1項第1款之任意棄
  置有害事業廢棄物犯行，有犯意之聯絡與行為之分擔，為共同
  正犯。次按刑法上之連續犯，係指有數個獨立之犯罪行為，基
  於一個概括的犯意，反覆為之，而觸犯同一性質之數罪名者而
  言，如果該項犯罪，係由行為人以單一行為接續進行，縱令在
  犯罪完畢以前，其各個舉動，已與該罪之構成要件完全相符，
  但在行為人主觀上對於各個舉動，不過其犯罪行為之一部分者
  ，當然成立一罪，不能以連續犯論（最高法院28年上字第3429
  號判例參照）。查被告自90年11月1日起至92年7月22日止，陸
  續清除有害事業廢棄物，並堆置於其新竹縣竹北市麻園18號住
  宅屋前，乃基於一違反禁止規定犯行之接續實施，應屬單純一
  罪之行為，與連續犯有別，揆諸上開判例意旨，就所犯廢棄物
  清理法第46條第1項第3款、第4款之罪，自均不論以連續犯。
  其所犯上開三罪間，有方法、結果之牽連關係，應依刑法第55
  條之規定，從一情節較重之廢棄物清理法第46條第1項第1款之
  任意棄置有害事業廢棄物罪處斷。公訴人起訴書中雖認被告僅
  係犯廢棄物清理法第46條第1項第4款之未依同法第41條第1項
  規定領有廢棄物清除許可文件，從事廢棄物清除罪，惟於本院
  審理中，公訴人本檢察一體之原則，另追加被告尚犯前述同條
  項第1款之罪行，本院復已依刑事訴訟法第95條之規定，告知
  被告所犯法條等相關權利，使其得行使訴訟上之防禦權，當認
  被告此部分犯罪事實亦已為檢察官提起公訴；至被告所犯廢棄
  物清理法第46條第1項第3款未經主管機關許可，提供土地堆置
  廢棄物犯行，雖未據提起公訴，然此部分因與前開公訴人起訴
  部分之犯罪事實，有牽連犯之裁判上一罪關係，已如前述，基
  於審判不可分之原則，此部分仍應為起訴效力所及，本院自應
  一併審究，均併此敘明。爰審酌被告自知並未領有廢棄物清除
  許可文件，且無能力處理有害事業廢棄物，竟為謀一己私利，
  擅自清運、堆置為數龐大之有毒廢溶劑，更推由「劉自強」任
  意棄置於新竹地區重要之集水區寶山水庫旁，行徑惡劣，更造
  成廢溶劑滲出，嚴重污染土壤與水源，其對於因此導致之環保
  、生態浩劫，難辭其咎，且犯罪後猶飾詞卸責，自應受最嚴厲
  之非難，並審酌其犯罪之動機、手段及其前無不良刑事犯罪紀
  錄等情狀，量處如主文所示之刑，以示懲儆。
三據上論斷，應依刑事訴訟法第299條第1項前段，廢棄物清理法
  第46條第1項第1款、第3款、第4款，刑法第11條前段、第28條
  、第55條，判決如主文。
本案經檢察官陳宏兆到庭執行職務。
中　　華　　民　　國　　94　　年　　4　　 月　　14  　日
                  刑事第二庭審判長  法  官  王銘勇
                                    法  官  林秋宜
                                    法  官  鄭子俊
以上正本證明與原本無異。
如不服本判決，應於送達後10日內向本院提出上訴狀。
中　　華　　民　　國　　94　　年　　4　　月　 　15　　日
                                    書記官　沈藝珠
附錄本案論罪科刑法條全文：
廢棄物清理法第46條第1項
有下列情形之一者，處一年以上五年以下有期徒刑，得併科新臺
幣三百萬元以下罰金：
一、任意棄置有害事業廢棄物。
二、事業負責人或相關人員未依本法規定之方式貯存、清除、處
    理或再利用廢棄物，致污染環境。
三、未經主管機關許可，提供土地回填、堆置廢棄物。
四、未依第四十一條第一項規定領有廢棄物清除、處理許可文件
    ，從事廢棄物貯存、清除、處理，或未依廢棄物清除、處理
    許可文件內容貯存、清除、處理廢棄物。
五、執行機關之人員委託未取得許可文件之業者，清除、處理一
    般廢棄物者；或明知受託人非法清除、處理而仍委託。
六、公民營廢棄物處理機構負責人或相關人員、或執行機關之人
    員未處理廢棄物，開具虛偽證明。
